【裁判字號】    94,重訴,6
【裁判日期】    950630
【裁判案由】    偽造有價證券等
【裁判全文】
臺灣臺北地方法院刑事判決               94年度重訴字第6號
公  訴  人  臺灣臺北地方法院檢察署檢察官
被      告  辛○○原名張玫琳.
選任辯護人  陳垚祥律師
被      告  未○○
選任辯護人  楊尚賢律師
            陳勵新律師
            林美倫律師
被      告  巳○○
選任辯護人  陸正義律師
            劉邦川律師
            涂承嗣律師
被      告  丙○○
            午○○
                      樓
上二人共同
選任辯護人  官朝永律師
被      告  戊○○
選任辯護人  楊金順律師
            游朝義律師
上列被告因偽造私文書等案件，經檢察官提起公訴（93年度偵字
第17387號），本院判決如下：
    主  文
辛○○共同行使偽造私文書，足以生損害於公眾及他人，處有期
徒刑貳年陸月，偽造之「臺灣銀行總行營業部」、「中級襄理」
、「顏淑雅」印章各壹個、偽造之臺灣銀行定期存款存單上偽造
「臺灣銀行總行營業部」、「中級襄理」、「顏淑雅」印文各壹
枚、偽造「顏淑雅」署押壹枚均沒收。
未○○共同行使偽造私文書，足以生損害於公眾及他人，處有期
徒刑參年陸月，偽造之「臺灣銀行總行營業部」、「中級襄理」
、「顏淑雅」印章各壹個、偽造之臺灣銀行定期存款存單上偽造
「臺灣銀行總行營業部」、「中級襄理」、「顏淑雅」印文各壹
枚、偽造「顏淑雅」署押壹枚均沒收。
巳○○共同搬運贓物，處有期徒刑陸月，如易科罰金，以參佰元
折算壹日。
丙○○、午○○、戊○○均無罪。
    事  實
一、辛○○（原名張玫琳、民國92年2月24日更名為張渝汶、93
    年6月3日更名為辛○○）與丑○○（通緝中、另行審結）基
    於意圖為自己不法所有詐欺取財及行使偽造私文書之犯意聯
    絡，先由辛○○於89年12月下旬某日，向設在臺北市中正區
    ○○○路83號6樓「同欣電子工業股份有限公司（下稱同欣
    公司）」之會計乙○○訛稱財政部為引進國民黨政府以人頭
    帳戶移往海外之資金而秘密推出「推動經濟復甦平昌專案（
    又稱rolling專案、下簡稱平昌專案）」，同欣公司倘投入
    新臺幣（下同）1億元之資金至指定銀行購買臺灣銀行支票
    （即發票人為各銀行，付款人為臺灣銀行之支票、下稱臺銀
    支票）後交由渠等操作，將可獲得操作期間為1個月（每週1
    至5操作）、每日150萬元之高額利息，並於90年1月初某日
    ，再由丑○○、辛○○及不知情亦無犯意聯絡之子○○聯袂
    前往同欣公司拜訪該公司財務經理申○○，向賴某推薦上開
    平昌專案，辛○○表示伊為有權核章控管該基金人員之一、
    丑○○表示伊為該專案操作人及掌管專案印鑑之人，且表示
    該案有等額之臺灣銀行本票可供擔保，申○○因貪圖高利而
    陷於錯誤，允諾同欣公司將投入1億元資金參與平昌專案，
    並旋即動用同欣公司1億元資金，先於90年1月4日指示乙○○向華南商業銀行（下稱華南銀行）購買支票號碼BB000000
    0號、面額1億元之臺銀支票1張，辛○○嗣以華南銀行非指
    定操作銀行為由，要求申○○改開第一商業銀行（下稱第一
    銀行）之臺支，申○○指示乙○○於90年1月8日將同欣公司
    原存放於華南銀行帳戶內之1億元存款匯款轉存入同欣公司
    第一銀行00000000000號帳戶內，並於翌（9）日購買第一銀
    行開立、支票號碼BB0000000號、面額1億元之臺銀支票1張
    ，然因辛○○、丑○○原本尋覓承作之午○○、丙○○、戊○○（以上3人另為無罪判決）、壬○○（通緝中、另行審
    結）均未能處理，辛○○、丑○○即於90年1月11 日與未○○、綽號「林董」真實姓名年籍不詳之成年男子在臺北市○○路「碧瑤飯店咖啡廳」晤面商談後，與未○○、綽號「林
    董」真實姓名年籍不詳之成年男子、自稱「陳先生」真實姓
    名年籍不詳之成年男子基於前開詐欺取財、行使偽造私文書
    之犯意聯絡，由未○○指示辛○○聯絡申○○再度開立第一
    銀行臺銀支票，申○○遂依言再度於90年1月12日指示乙○○購買第一銀行開立、支票號碼BB0000000號、面額1億元之
    臺銀支票1張，並將該支票彩色影本交予辛○○轉交予未○○，嗣即由綽號「林董」真實姓名年籍不詳之成年男子、自
    稱「陳先生」真實姓名年籍不詳之成年男子於不詳時地利用
    不知情、亦無犯意聯絡之刻印店人員偽造「臺灣銀行總行營
    業部」、「中級襄理」、「顏淑雅」（顏淑雅實為臺灣銀行
    總行營業部初級襄理）之印章，另偽造存款日期為90年1月
    17日、存款人為同欣公司、存款金額為1億元、存款期間為
    90年1月17日至90年4月17日共計3個月、存款利率為年利率
    百分之5、性質上屬於私文書之臺灣銀行定期存款存單（下
    稱系爭偽造臺銀定存單），並在其上偽造「顏淑雅」之簽名
    及蓋用上開偽造「臺灣銀行總行營業部」、「中級襄理」、
    「顏淑雅」之印章、偽造印文而偽造私文書完成，90 年1月
    17日，未○○指示辛○○邀約乙○○攜帶前開1億元支票前
    往臺灣銀行總行對面之咖啡廳，上開「陳先生」即冒稱臺灣
    銀行行員前來赴約，並佯稱年關將近、銀行作業不及，需改
    以等額臺灣銀行定存單取代前開約妥供擔保之臺灣銀行本票
    ，旋出示系爭偽造臺銀定存單予申○○而行使，足以生損害
    於同欣公司、乙○○及臺灣銀行關於存款管理之正確性，復
    要求申○○辦理3個月定存手續，並將前開系爭偽造臺銀定
    存單與申○○、乙○○攜來之上開臺銀支票交換核閱無誤後
    各自取回，約定明（18）日上午10時在臺灣銀行總行營業部
    辦理後續手續，90年1月18日，未○○、辛○○、申○○、
    乙○○前往臺灣銀行總行營業部，申○○雖要求面見臺灣銀
    行營業部經理，未○○、辛○○即以平昌專案乃銀行內部機
    密作業為藉口阻止申○○，「陳先生」即將系爭偽造臺銀定
    存單交予申○○而行使，足以生損害於申○○、同欣公司及
    臺灣銀行關於存款管理之正確性，申○○遂陷於錯誤，亦將
    依約攜來之上開臺銀支票交予「陳先生」而詐欺得手。
二、未○○、辛○○、丑○○、「陳先生」、「林董」等於詐欺
    上開1億元臺銀支票得手後，旋即於90年1月18日委請庚○○
    （未據起訴）向東龍開發建設股份有限公司（下稱東龍公司
    ）負責人癸○○（已於95年4月29日死亡、另為不受理判決
    ）借用東龍公司於臺灣銀行總行營業部之000000000000號帳
    戶兌領上開詐得之支票號碼BB0000000號、面額1億元之臺銀
    支票，庚○○另委請巳○○協助癸○○辦理提示兌領事宜，
    庚○○、癸○○、巳○○均明知上開1億元臺銀支票為他人
    財產犯罪所得之財物，仍基於搬運贓物之犯意聯絡，先由庚○○將上開支票交予巳○○後，再由巳○○偕同癸○○前往
    臺灣銀行營業部兌領上開支票，然因臺灣銀行行員表示該支
    票需經交換，需時3天始能兌領而不能即時提領現金，巳○○即先撤回提領，其後又與庚○○、癸○○轉往第一銀行營
    業部，由巳○○指示癸○○在第一銀行新開立00000000000
    號個人帳戶後提示兌領上開支票，並轉開2 張票號分別為
    BB0000000、BB0000000號、金額分別為8200萬元、1800萬元
    之支票，巳○○將其中1800萬元支票交予庚○○後，由庚○○轉交予「陳先生」後，由「陳先生」將上開1800萬元交予
    苦候「利息」之乙○○，另紙8200萬元之支票則由癸○○、
    巳○○轉往臺灣銀行營業部存入東龍公司前開帳戶內，迅即
    自該帳戶提領現金7790萬元，由巳○○、癸○○指示計程車
    司機丁○○駕駛車牌號碼G3-470號計程車搬運上開現金離開
    ，其後癸○○先行下車，巳○○則指示丁○○駛至臺北市○○區○○街與寧波西街交岔口停車，將該現金搬運至停放於
    該處、巳○○所有、車牌號碼EW-3020號自小客車內，交予
    業在該處等候之庚○○後離去，庚○○則將該款項交予「陳
    先生」等人而搬運贓物完成，90年1月19日，庚○○、癸○○、巳○○又再度前往臺灣銀行營業部提領上開東龍公司帳
    戶內之390萬元現金，再由庚○○將該款項交予「陳先生」
    等人，東龍公司帳戶所餘20萬元款項，充作癸○○協助處理
    之酬勞，另未○○則分得100萬元。
三、案經法務部調查局臺北市調查處報告臺灣臺北地方法院檢察
    署檢察官偵查起訴。
    理  由
壹、有罪部分：
一、證據能力之判斷：
    (一)查本件被告辛○○、未○○所為之不利於己之供述，並無
      出於強暴、脅迫、利誘、詐欺、疲勞訊問、違法羈押或其
      他不正之方法，亦非違反法定障礙事由經過期間不得訊問
      或告知義務之規定而為，依刑事訴訟法第156條第1項、第
      158條之2規定，應認其有證據能力。
    (二)證人申○○、乙○○、寅○○、楊惠捷、辰○貞、丁○○
      於審判外之陳述、共同被告癸○○於調查局詢問時之陳述
      ，當事人未於本院言詞辯論終結前就證據能力聲明異議，
      且本院審酌該言詞陳述作成時之情況，亦認為適當，是依
      刑事訴訟法第159條之5第2項規定，自有證據能力。
    (三)共同被告癸○○於偵查中陳述，雖經被告巳○○之辯護人
      於本院最後一次審理期日時以未經具結及給予被告巳○○
      交互詰問之機會而無證據能力云云，然查：癸○○於90年
      2月21日接受檢察官訊問時，係以被告而非證人身分應訊
      ，自無應命具結及交互詰問規定之適用，況刑事訴訟法第
      158條之3規定係於92年2月6日公布、92年9月1日施行，依
      刑事訴訟法施行法第7條之3規定，於修正刑事訴訟法前已
      依法定程序進行之訴訟程序，其效力不受影響，是辯護人
      以新增訂之法律規定質疑先前已依法定程序進行之訴訟程
      序之合法性，依前開條文，自屬無稽，是共同被告癸○○
      於偵查中之陳述，仍有證據能力，亦此敘明。
    (四)再查，本件資以認定被告犯罪事實之非供述證據（詳見後
      述），均無違反法定程式而取得之情形，依刑事訴訟法第
      158條之4反面規定，自有證據能力。
二、(一)被告不爭執之處與其辯解：
      1.訊之被告辛○○固不諱言有受共同被告丑○○指示尋找
        金主進行平昌專案，伊於89年間以電話與同欣公司會計
        乙○○聯絡並推薦平昌專案，復於90年1月初某日與子
        ○○及共同被告丑○○共同前往同欣公司拜訪財務經理
        申○○推薦平昌專案，其後曾向申○○以華南銀行非承
        作銀行為由，要求改開第一銀行之臺銀支票、並於90年
        1月11日與丑○○、未○○、「林董」等人在臺北市○○路「碧瑤飯店西餐廳」見面後，由未○○指示伊聯絡
        申○○、乙○○於90年1月17日、90年1月18日前往臺灣
        銀行總行營業部對面咖啡廳及臺灣銀行總行營業部與自
        稱臺灣銀行人員之「陳先生」見面，並由「陳先生」出
        示系爭偽造臺銀定存單與申○○攜來之第一銀行開立、
        支票號碼BB0000000號、面額1億元之臺銀支票交換等情
        ，惟矢口否認有何詐欺取財及行使偽造私文書犯行，辯
        稱：伊係從事未上市上櫃股票買賣為業，並非金融貸款
        掮客，伊係透過友人子○○介紹結識共同被告丑○○，
        事先不知丑○○所推薦之平昌專案乃騙局，未曾冒稱財
        政部人員與申○○或乙○○聯絡，亦不知「陳先生」係
        冒充臺灣銀行人員及系爭偽造臺銀定存單乃偽造，伊完
        全依照丑○○、午○○、丙○○、未○○等人指示行事
        ，並無勸阻申○○不要求見臺灣銀行營業部經理，甚且
        伊為補貼同欣公司因交易遲延所生利息損失而向友人借
        貸10萬元交予申○○，伊僅單純希望本案若成功，日後
        可以承銷同欣公司股票賺取利潤，但並未從本案中獲取
        任何不法利益云云。
      2.被告未○○固不諱言有於90年1月11日與「林董」、共
        同被告丑○○、辛○○等在臺北市○○路「碧瑤飯店咖
        啡廳」會面商談平昌專案事宜，並於90年1月18日指示
        辛○○聯絡申○○、乙○○前往臺灣銀行總行營業部與
        自稱臺灣銀行行員之不詳姓名、年籍成年男子見面等情
        ，然矢口否認行使偽造私文書及詐欺取財犯行，辯稱：
        伊經友人介紹認識「林董」，「林董」說介紹伊從事媒
        介金主與銀行之工作以從中獲取佣金，「林董」於90年
        1月間向伊稱有一案件有找到金主，要伊一起去碧瑤飯
        店咖啡廳見習，伊於90年1月11日到場時雖有見到共同
        被告丑○○、辛○○2人，但伊只知有金主要作1億元定
        存，不清楚詳細晤談內容及作業細節，伊係接受「林董
        」指示聯絡辛○○約集申○○、乙○○於90年1月18日
        至臺灣銀行，並稱有人會主動前來接洽，於90年1月18
        日僅見到申○○給予該自稱臺灣銀行行員之不詳姓名、
        年籍成年男子1張臺銀支票，而該男子則給予申○○1張
        定存單及隨後再給予申○○1張1800萬元支票，對於平
        昌專案之細節、申○○、乙○○與自稱臺灣銀行行員之
        成年男子間何以到場見面並交付上開物件之緣由均不清
        楚，亦不知道系爭偽造臺銀定存單為偽造云云。
      3.被告巳○○固不諱言有於90年1月18日受庚○○指示，
        陪同共同被告癸○○先後前往臺灣銀行營業部、第一銀
        行營業部以兌領BB0000000號面額1億元臺銀支票，上開
        支票為庚○○交給伊，於第一銀行營業部兌領上開支票
        成功後，轉開1800萬元、8200萬元之臺銀支票2張，將
        其中1800萬元支票交予庚○○，並將8200萬元支票存入
        東龍公司在臺灣銀行營業部之帳戶內後提領現金7790萬
        元，由伊指示計程車司機丁○○運送該現金之臺北市○○區○○街、寧波西街交岔口，裝運上伊所有車牌號碼
        EW-3020號自小客車後，由庚○○駛離等情，惟辯稱：
        伊僅單純受庚○○指示協助癸○○領款，係因庚○○先
        前低價讓售車牌號碼EW-3020號自小客車與伊，又未催
        促伊付款，伊心存感激始協助庚○○，不知上開1億元
        臺銀本票為他人財產犯罪所得財物云云。
    (二)證據評價與事實認定：
      1.系爭臺銀定存單及其上「臺灣銀行總行營業部」、「中
        級襄理」、「顏淑雅」之印文、「顏淑雅」之簽名均為
        偽造等情，業經證人即臺灣銀行初級襄理顏淑雅證述明
        確（見他卷第10頁以下）、並有扣案之系爭臺銀定存單
        可稽，此部分事實可堪認定。
      2.訊之證人申○○證稱：於90年1月初某日，被告辛○○
        、共同被告丑○○、案外人子○○有前往同欣公司拜訪
        伊並推薦平昌專案，其間主要由丑○○說明，被告辛○○在旁做次要補充，有出示卷附平昌專案相關資料供其
        閱覽，丑○○表示他是該專案操作人及掌管專案印鑑之
        人，辛○○則表示伊係有權核章控管該基金人員之一，
        該案並有臺銀本票可供擔保，要求同欣公司至少投入1
        億元，伊與公司管理部協理辰○貞討論後決定以公司閒
        餘資金參與，並依辛○○指示提出等額之臺銀支票影本
        、匯款單作為驗資審核使用，90年1月4日伊依指示提出
        華南銀行之1億元臺銀支票黑白影本，經辛○○告知內
        部審核不通過而將該款項回存，90年1月8日、90年1 月
        12日伊又2次依辛○○指示提出第一銀行之1億元臺銀支
        票彩色影本，仍經辛○○告知內部審核不通過而再將該
        款項回存，其間伊因公司利息損失而有意停止參與平昌
        專案，經被告辛○○極力勸阻、並允諾補貼利息損失、
        且會向財政部申請加撥1800萬元利息以資補償後，始打
        消此意，90年1月16日接獲辛○○通知稱第一銀行因有
        人阻撓無法辦理本案，需改至臺灣銀行辦理，辛○○另
        告知伊定存單已經開出，需要核對，因伊當日有事，經
        委派乙○○到場核對定存單無誤，另有辦理定存手續，
        但並無存款於臺灣銀行，於90年1月18日與乙○○依辛○○指示前往臺灣銀行總行營業部，於營業部大廳見到
        被告未○○、辛○○及另一真實姓名年籍不詳、自稱臺
        灣銀行行員陳先生之成年男子，伊要求面見臺銀主管，
        被告未○○、辛○○及「陳先生」即以本案為機密不宜
        公開而勸阻伊，其中主要是被告未○○勸阻，但辛○○
        亦在旁附和，該男子即取出系爭臺銀定存單與伊攜來之
        1 億元臺銀支票交換，並稱將先給付同欣公司12天操作
        利息1800萬元，復稱因手續耗時而要求未○○、辛○○
        帶領伊與乙○○到臺灣銀行附近之「聚樂咖啡廳」等候
        ，伊因公司有要事未能久候，乃先攜帶系爭臺銀定存單
        離開，嗣後乙○○取得「陳先生」交付之1800萬元支票
        ，然公司管理部協理辰○貞發現系爭偽造臺銀定存單無
        編號，應係偽造，始知受騙等情（見他卷第20頁以下、
        偵17387卷第24頁、本院卷第161頁以下、本院95年1月4
        日審判筆錄、95年6月15日審判筆錄）；證人乙○○則
        證稱：寶來證券公司營業員李揚宗向伊稱有一財政部張
        小姐會與伊聯絡推薦平昌專案，被告辛○○隨後來電稱
        財政部有推出平昌專案，其後辛○○、丑○○有前來同
        欣公司拜會申○○，90年1月4日申○○即指示伊開立華
        南銀行1億元臺銀支票，並將黑白影本交予辛○○後將
        該款項回存，90年1月8日、1月11日申○○又指示伊開
        立第一銀行1億元臺銀支票彩色影印，其間辛○○曾交
        付10萬元作為利息損失補貼，申○○另交與伊辛○○給
        付之10萬元利息損失補貼，90年1月17日申○○指示伊
        前往臺灣銀行對面咖啡廳與辛○○、未○○見面，當時
        有另一男子在場，該男子及未○○出示系爭偽造臺銀定
        存單供伊確認，90年1月18日，申○○指示伊攜帶第一
        銀行1億元臺銀支票一同前往臺灣銀行總行營業部與辛○○、未○○見面，申○○要求見臺銀主管，但未○○
        即以不方便為由勸阻，此時有一自稱臺灣銀行職員「陳
        先生」之不詳姓名年籍成年男子前來會合，並出示系爭
        偽造臺銀定存單與上開1億元臺銀支票交換，並由未○○、辛○○帶領伊與申○○至咖啡廳等候，申○○有事
        先離開，其後該名「陳先生」又交付1800萬元臺銀支票
        與伊等語（見他卷第37頁以下、偵17387卷第26頁以下
        、本院卷第161頁以下、本院95年1月4日審判筆錄）；
        上開證人申○○、乙○○所述情節、核與證人子○○之
        證言（見本院95年1月4日審判筆錄）、證人寅○○之證
        言（證述交付50萬元支票與丑○○之過程，見他卷第
        109頁）、證人即同欣公司董事長楊惠捷證言（他卷第
        13頁以下）、證人即同欣公司管理部協理辰○貞證言（
        證述該公司1億元資金運用過程，見他卷第55頁以下）
        相符，並有卷附平昌專案作業流程、作業備忘錄（附於
        偵3880 卷第21頁）、同欣公司90年1月4日、90年1月8
        日、90年1月11日資金運用申請書3紙（他卷第27頁、29
        頁、34頁）、華南銀行匯款回條聯5紙（他卷第30頁以
        下）、華南銀行於90年1月4日開立、支票號碼BB00
        00000號1億元臺銀支票影本（他卷第35頁）、第一銀行
        於90年1月9日開立、支票號碼BB000000 0號1億元臺銀
        支票影本（他卷第28頁）、第一銀行營業部95年1月20
        日（95）一營字第25號函附同欣公司於90年1月12日委
        託該行開立臺銀支票相關傳票影本（附於本院卷二第
        200頁以下）、田志超開立、寅○○背書保證、發票日
        期為90年1月20日之美商花旗銀行臺北分行0000000號50
        萬元支票（見他卷第112 頁）、系爭偽造臺銀定存單（
        他卷第12頁）可資佐證；且被告辛○○亦供稱：自89年
        11月起仲介金主與丑○○進行roll ing專案以賺取佣金
        ，為此向同欣公司財務經理申○○推薦平昌專案並洽談
        流程細節，後因申○○抱怨多次開立臺銀支票後又因審
        核不過而回存、同欣公司受有利息損失，伊遂於90年1
        月12日向友人借調現金10萬元交付給乙○○轉交申○○
        ，90年1月15日未○○亦交付10萬元現金補貼同欣公司
        利息損失，伊並同意給予1800萬元利息，90年1月17日
        伊將定存單交予申○○填妥資料後轉交未○○辦理定存
        手續，並通知乙○○至臺灣銀行對面咖啡廳與「陳先生
        」核對定存單無誤並約定翌（18）日辦理，90年1月18
        日與未○○、「陳先生」、申○○、乙○○在臺灣銀行
        營業部大廳會面後，申○○雖要求面見臺灣銀行經理，
        但未○○表示此為檯面下動作不宜聲張等語（見他卷第
        4 頁以下、第117頁以下、偵3880卷第142頁以下、偵字
        第1738 7卷第18頁以下、本院94年9月8日準備程序筆錄
        、本院95年6月15日審判筆錄），依證人申○○、乙○○、被告辛○○所述，平昌專案之利息高達每日百分之
        1.5，每月則達百分之30以上，甚且於申○○應辦理之
        定存手續均未完成、並無任何資金存入臺灣銀行定期存
        款帳戶前，即出現系爭偽造臺銀定存單，核均與一般社
        會交易常情均大相逕庭而顯係虛偽，被告辛○○自難諉
        為不知，被告辛○○對此竟辯稱：於90年1月17日出現
        此一相關記載均已完備，且明載為同欣公司定期存款1
        億元於臺灣銀行內之定存單，僅係日後定存單之格式云
        云（見本院95年6月20日審判筆錄），顯非可採；且依
        證人申○○、乙○○所述，被告辛○○既自承僅係單純
        受丑○○指示尋找金主參與平昌專案，竟又於與丑○○
        共同前往同欣公司推銷平昌專案時，對申○○誆稱為財
        政部有權核章控管該基金人員之一而刻意附合丑○○所
        言；矧被告辛○○於申○○因反覆開立臺銀支票又回存
        致同欣公司遭受利息損失而有意退出時，又允諾將補貼
        利息損失且另向財政部申請加撥1800萬元利息，事後確
        先後將50萬元支票、20萬元現金交付與申○○，其中甚
        且有10萬元現金為被告辛○○自行向友人借貸後給付，
        且乙○○事後亦依照辛○○之先前承諾先取得1800 萬
        元之臺銀支票，已如前述，顯見被告辛○○為能使同欣
        公司繼續參與而不致中途退出致本件犯行功敗垂成，已
        竭盡利誘勸阻之能事，甚而「陳先生」等人更於兌領支
        票完成後，特意從詐得之1億元中抽出1800萬元另開臺
        銀支票交付與乙○○以印證被告辛○○先前承諾而掩飾
        犯行過早曝光；依證人申○○所述，被告辛○○復於申
        ○○要求面見臺銀經理時，與未○○共同以機密為由極
        力勸阻申○○，應認被告辛○○對於上開詐欺取財及偽
        造私文書犯行，均知情而有犯意聯絡；至被害人申○○
        、乙○○雖亦聽信丑○○、辛○○關於平昌專案不合情
        理高利息之說詞，對於未完成定存手續即見到定存單亦
        未置疑，雖亦不合於常情，然申○○、乙○○既係被害
        人，自不能以此執為被告有利認定之依據；另被告辛○○於本件案發後雖未逃匿，且無積極證據足認被告辛○○有從中獲取利益，然亦不能以此反面推論，執為被告
        並無犯罪故意之論據，是被告辛○○部分之犯行，已堪
        認定。
      3.除上開共通之證據外，依證人乙○○上開證言，被告未
        ○○於90年1月17日業有向乙○○行使系爭偽造臺銀定
        存單之行為；且訊之共同被告辛○○亦證稱：被告未○○有與申○○具體談及先支付1800萬元利息與同欣公司
        之事，另被告辛○○、未○○亦供稱辛○○後續與同欣
        公司聯絡取得支票號碼BB0000000號面額1億元臺銀支票
        彩色影本、90年1月17日約集證人申○○辦理定存手續
        、邀約乙○○核對定存單、90年1月18日約集證人申○○、乙○○至臺灣銀行總行營業部大廳與「陳先生」進
        行上開臺銀支票與系爭偽造台銀定存單交換事宜等，均
        係依未○○指示辦理（見偵17387卷第22頁、本院94年9
        月8日準備程序筆錄），證人申○○更明確證稱被告未
        ○○有於90年1月18日伊求見臺灣銀行經理時以事涉機
        密為由極力勸阻；矧被告未○○於調查局詢問時更供稱
        ：丑○○、蔡代書、「陳先生」均為伊代辦土地融資貸
        款抽佣時之工作伙伴，多年來一直與「陳先生」尋找仲
        介金主將款項以定存方式存放銀行賺取高額利息而從中
        賺取佣金之機會，90年1月11日丑○○告知辛○○已覓
        得金主願以定存賺取高額利息，邀伊協助辛○○，「陳
        先生」稱本案將給予伊100萬元作為佣金，伊遂指示辛○○取得同欣公司開具之1億元臺銀支票彩色影本以辦
        理徵信，伊轉交該影本予「陳先生」，「陳先生」稱因
        時間僅緊迫無法辦理，願意補償金主利息損失，而交付
        與伊10萬元，伊亦轉交予辛○○，伊於90年1月17日接
        獲「陳先生」通知辛○○帶領乙○○前往臺灣銀行營業
        部，由乙○○辦理定存手續，嗣後乙○○及一銀行承辦
        人員各自出示1億元臺銀本票及定存單交換確認無誤後
        各自取回，約定翌（18）日辦理，翌日上午11時，伊與
        辛○○、申○○、乙○○等在臺灣銀行對面咖啡廳見面
        ，經伊通知「陳先生」後，該銀行承辦員即將系爭偽造
        臺銀定存單與申○○攜來之第一銀行開立、支票號碼
        BB0000 000號、面額1億元之臺銀支票1張交換，當日下
        午，該銀行承辦員於臺灣銀行附近交付100萬元現金與
        伊，伊將其中80萬元分配與曾協助伊創業之友人，另20
        萬元則自行花用等語（見他卷第16頁反面），參以共同
        被告辛○○、證人申○○、乙○○之證述，足見被告未
        ○○所指之「銀行承辦員」即為「陳先生」，被告未○○於調查局詢問時業坦認原即認識「陳先生」並為一起
        工作伙伴、對於本案向被害人需索文件、說明內容等細
        節及目的均瞭若指掌、甚且事後從中獲取100萬元佣金
        等情，但被告未○○於偵訊及本院訊問時卻改稱先前不
        認識「陳先生」及丑○○，對於本案細節及目的均不清
        楚，一切均由「林董」指示辛○○、丑○○辦理，伊只
        是應「林董」要求跑腿，又改稱「陳先生」就是「林董
        」，是林董說有得到100萬元佣金，並向伊詳細說明該
        100萬元之使用情形，林董有向伊詳細說明所得金錢支
        用方式之習慣云云，所辯均不合情理且與前開陳述大相
        逕庭，且被告更供稱於前開調查局詢問時未曾遭受不當
        訊問，且筆錄均看過始作答等語（見本院95年6月20日
        審判筆錄），足見被告為能脫免罪責，不惜巧言飾詞以
        求推翻先前不利於己之證述，益見其情虛，而應認被告
        先前供述內容較為可信，是依上開證據並參諸本院對於
        共同被告辛○○部分之證據採擇說明，被告未○○顯亦
        有與被告辛○○、共同被告丑○○、「林董」、「陳先
        生」等存有詐欺取財、行使偽造私文書之犯意聯絡，並
        為相關之客觀犯罪構成要件行為，是被告未○○之犯行
        ，亦堪認定。
      4.訊之共同被告癸○○供稱：伊為東龍公司董事長，案外
        人庚○○為東龍公司副董事長，90年1月18日上午11 時
        許，庚○○告知其有一友人要發放員工薪水，需借用東
        龍公司之臺灣銀行營業部000000000000號帳戶提示轉帳
        1張票據，需要伊出面協助辦理，伊於當日中午12時許
        前往臺北市中正區○○○路正中書局與庚○○、巳○○
        會合，巳○○提出一紙1億元臺銀支票，要求軋入東龍
        公司前開臺灣銀行帳戶，並且要求馬上提領現金，因臺
        灣銀行營業部行員表示該紙支票需經過交換、3天才能
        提領現金，巳○○即撤回，三人即各自分散，當日下午
        1時10分，庚○○又開車到伊住處將伊載至第一銀行營
        業部，庚○○與巳○○要伊在第一銀行開一個新戶頭，
        伊依指示開立00000000000號帳戶，開戶後巳○○即提
        領前開1億元支票，轉開分別為1800萬元及8200萬元之
        臺銀支票，並將其中1800萬元之臺銀支票交給在外等候
        之3名男子，再由庚○○載送伊與巳○○前往臺灣銀行
        營業部，將8200萬元臺銀支票存入東龍公司帳戶內，並
        於下午3時許領取現金7790萬元，由巳○○搭乘於臺灣
        銀行停車場內等候之計程車離去，90年1月19日上午巳
        ○○與庚○○又來伊住處將伊載往臺灣銀行營業部，由
        伊提領東龍公司帳戶內390萬元，庚○○表示該帳戶內
        剩餘之20萬元即為伊協助此事之酬謝等語（見偵3880
        卷第3頁以下、第52頁以下、本院卷三第42頁以下、第
        90頁以下），倘依共同被告癸○○所辯，發放員工薪資
        達1億元者，必為相當資力規模之企業，豈有特意借用
        其他並無業務往來、甚且素不相識之公司或私人帳戶兌
        領之必要？癸○○單純協助兌領後即可獲取20萬元之酬
        勞，亦與常情不符，益見共同被告癸○○對於上開支票
        可能為他人財產犯罪所得財物業有認識而仍搬運贓物；
        又依共同被告癸○○所述，上開詐欺取得之BB0000000
        號面額1億元臺銀支票為被告巳○○交付與共同被告癸○○；且被告巳○○、共同被告癸○○、案外人庚○○
        於第1次在臺灣銀行提示兌領不成後，即由癸○○、巳
        ○○轉往第一銀行重新開立戶頭以求即刻兌領，已逾一
        般協助他人領款之常情；另依被告巳○○所辯，被告巳
        ○○僅因庚○○將EW-3020號自小客車低價出售與伊而
        未急切催促付款，即願意協助庚○○進行如此週折、複
        雜之提款動作，甚且於提領後又將款項交付與庚○○，
        並將上開EW-3020號自小客車交予庚○○充作運送款項
        之交通工具，而不索求任何酬勞，亦與常情相悖；被告
        巳○○亦供稱：庚○○一再藉口要陪客戶而不進入銀行
        內（見本院卷三第61頁），對於庚○○如此悖於常情之
        行為，被告巳○○自難解為全無懷疑之處；另訊之證人
        庚○○更證稱：伊於89年間即認識巳○○，90年1月18
        日自稱「廖東錦」真實姓名年籍不詳之成年人交付第一
        銀行開立、支票號碼BB00 00000號、面額1億元之臺銀
        支票1張囑其借用東龍公司帳戶提示兌領，伊介紹「廖
        東錦」與癸○○認識，伊與廖東錦將支票當場交付與癸○○，伊另因巳○○與臺銀行內人員關係良好而拜託巳
        ○○協助癸○○兌領，癸○○拜託伊協助，並允諾將包
        一個大紅包給伊，伊知道「廖東錦」要借用東龍公司帳
        戶而非自然人帳戶兌領之目的即在規避偵查間關之查核
        ，此一考量巳○○亦知悉，伊只知道有去第一銀行開戶
        ，再轉開為臺銀支票到臺灣銀行兌領，其他領款細節及
        款項流向均不清楚，亦未參與，事後癸○○有給伊100
        萬元等語（見本院95年6月15日審判筆錄），雖其中證
        人庚○○證稱係廖東錦交付支票給癸○○，伊對於提領
        過程及款項流向均不清楚等辯詞，核均與被告癸○○、
        巳○○之供述不符，且縱依庚○○所述，伊既係受廖東
        錦之託兌領本件款項，甚且為此商請被告巳○○協助，
        竟辯稱提示兌領過程中伊全無其他協助，卻又稱能領得
        100萬元高額酬勞，為此甚且辯稱反係癸○○請求伊協
        助，並允諾將給予豐厚酬勞云云，顯係卸責之詞而非可
        信，足見被告巳○○供稱：證人庚○○確有在銀行附近
        徘徊，庚○○均藉口陪同客戶而不進入銀行等語，顯較
        庚○○所言為可採，然庚○○證稱被告巳○○亦知悉借
        用東龍公司帳戶而非自然人帳戶兌領之目的即在規避偵
        查機關之查核等語，參以前開證據論述，自非無據，此
        外，並有證人丁○○於警詢時之證述（偵17387號卷第
        44頁以下）、第一銀行90年1月18日簽發臺支申請書代
        收入傳票2張（他卷第75頁）、第一銀行於90年1月18日
        開立、支票號碼BB0000000號1800萬元臺銀支票影本（
        無記名支票、他卷第36頁）、第一銀行於90年1月18日
        開立、支票號碼BB0000000號8200萬元臺銀支票影本（
        記名支票、上載「憑票支付東龍開發建設股份有限公司
        」、見他卷第74頁）、臺灣銀行行外人員來行工作情形
        登記表（上載「註記：計程車G3-470（18／1 15 ：22
        時）建設公司雇用運鈔」、見偵3880卷第123頁）、現
        鈔運送過程監視錄影帶翻拍照片6幀（見偵3880卷第126
        頁以下）共同被告癸○○於90年1月19日在臺灣銀行櫃
        臺提領現金390萬元之監視錄影帶翻拍照片（他卷第104
        頁）、東龍公司變更登記表（偵3880卷第8頁）、股東
        名簿（偵3880卷第9頁）、東龍公司於臺灣銀行總行營
        業部000000000000號帳戶存摺明細影本（於90年1月18
        日前餘額僅733元、90年1月18日轉帳存入8200萬元、90
        年1月18日現金提領7790萬元、90年1月19日現金提領
        390萬元、尚餘20萬733元、見他卷第72頁）、臺灣銀行
        90年1月18日取款憑條（自000000000000帳戶提領7790
        萬元、見他卷第74頁）、臺灣銀行90年1月19日取款憑
        條（自000000000000號帳戶提領390萬元、見他卷第73
        頁）等可資佐證，是被告巳○○對於上開支票可能為他
        人因財產犯罪所得財物而屬贓物，顯有所認識，而仍為
        搬運贓物行為，已堪認定，至被告巳○○另辯稱有商請
        銀行警衛協助運送，是因庚○○說不需要才未請銀行警
        衛，然對此並無證據可資證明，且運送大批現金離開銀
        行，本即將引起駐衛警之注意並詢問需否協助運送，自
        不能以此執為被告有利認定之依據，亦此敘明。
      5.綜上所述，本件被告辛○○、未○○、巳○○之犯罪事
        證明確，犯行已堪認定，應依法論科。
三、按銀行製作之定期存單與一般存款簿相同，不得以背書或交
    付轉讓，參酌銀行法第7條、第8條意旨，係供存款人，憑以
    提取存款之證明，並不發生設權之效果，倘存款人喪失存單
    之佔有時，可請求銀行補發，並非依公示催告除權判決之程
    式辦理，且設定質權時，係以存款之債權為質權之標的物，
    並不移轉存單之佔有，其性質為文書，非有價證券。又政府
    股份在百分之50以上之銀行，雖屬公營銀行，其服務之職員
    ，亦為刑法上之公務員，但公營銀行與存款戶間之存款往來
    ，乃私經濟行為，並非執行政府公務，其因客戶存款所製作
    之定期存單或存款簿，均屬於私文書，最高法院89年度台上
    字第5227號、86年度台上字第6112號判決意旨可資參照；又
    按洗錢防制法第1條規定：「為防制洗錢，追查重大犯罪，
    特制定本法」，其立法目的係為防止洗錢者利用各種管道漂
    白非法所得之洗錢行為，掩飾其犯罪事實，逃避或妨礙重大
    犯罪之追查或處罰，以遏阻洗錢者享受其重大犯罪所得之財
    物或財產上利益；其保護之法益係國家對於重大犯罪之訴追
    處罰權；洗錢防制條例第2條明定：「洗錢」之定義為：(一)
    掩飾或隱匿因自己或他人重大犯罪所得財物或財產上利益者
    。(二)收受、搬運、寄藏、故買或牙保他人因重大犯罪所得財
    物或財產上利益者」，並於同法第3條第1項列舉「重大犯罪
    」之範圍；行為人掩飾或隱匿因自己或他人犯罪所得財物或
    財產上利益，或收受、搬運、寄藏、故買、牙保他人犯罪所
    得財物或財產上利益，未必當然成立洗錢罪，而須上開財物
    或財產上利益係自己或他人重大犯罪所得，始克相當，最高
    法院92年度台上字第2963號判決意旨可資參照；核被告辛○○、未○○所為，係犯刑法第216條、第210條行使偽造私文
    書罪，刑法第339條第1項詐欺取財罪，公訴意旨認被告2人
    係犯刑法第201條之偽造有價證券罪，然依前開說明，系爭
    偽造臺銀定存單係私文書而非有價證券，是公訴意旨漏未斟
    酌此點，尚有未洽，然其基本事實同一，本院自應予審理，
    並業於審理時就被告有無偽造並行使該臺銀定存單之情節調
    查相關證據，自得變更法條；又核被告巳○○所為，係犯行
    法第349條第2項搬運贓物罪，公訴意旨認被告巳○○係犯洗
    錢防制法第9條第1項之洗錢罪嫌，然並無積極證據足認被告
    巳○○有詐欺取財及行使偽造私文書犯行（詳如後述），且
    詐欺取財與行使偽造私文書亦非洗錢防制法第3條所指之重
    大犯罪，亦查無積極證據足認上開1億元臺銀支票係基於洗
    錢防制法第3條所定其他重大犯罪所得之財物，此部分公訴
    意旨尚有誤會，然起訴書之犯罪事實欄業已明確載明被告巳
    ○○有收受1億元臺銀支票（即贓物）並搬運1億元臺銀支票
    兌領而得之款項之行為（即因贓物變得之財物），應認與起
    訴書所指洗錢行為之基本社會事實尚屬同一，本院自應予審
    理，並業於審理時就被告有無贓物之主觀認識調查相關證據
    ，自亦得變更法條；被告辛○○、未○○與丑○○、「陳先
    生」、「林董」基於共同犯罪之意思聯絡，相互謀議，而推
    由辛○○、未○○、「陳先生」下手實施，就上開犯行，皆
    為共同正犯；被告巳○○、共同被告癸○○、案外人庚○○
    就搬運贓物之行為，有犯意聯絡及行為分擔，亦為共同正犯
    ；被告辛○○、未○○利用不知情之刻印店人員為偽造「臺
    灣銀行總行營業部」、「中級襄理」、「顏淑雅」等印章，
    應依間接正犯論處；被告辛○○、未○○等偽造私文書後復
    持以行使，其偽造署押、印章、印文乃係偽造私文書之階段
    行為，又偽造私文書之低度行為應為行使偽造私文書之高度
    行為所吸收，均不另論罪；被告行使偽造私文書之目的在於
    詐欺取財，所犯2罪間，有方法目的之牽連關係，應從一重
    之行使偽造私文書罪處斷；被告巳○○收受贓物後進而搬運
    之，收受贓物之低度行為應為搬運贓物之高度行為所吸收，
    不另論罪；爰審酌被告3人犯罪之目的、動機、被告未○○
    、辛○○犯罪手段複雜而迂迴、詐得利益高達1億元，所生
    危害甚鉅，被告3人嗣後均飾詞狡辯，其中被告未○○就
    本件詐欺、行使偽造私文書犯行顯居於主導之地位，應量處
    較被告辛○○為重刑罰等一切情狀，各量處如主文所示之刑
    ，並就巳○○部分諭知易科罰金之折算標準；系爭偽造臺銀
    定存單，業向申○○、同欣公司行使而不復為被告所有，然
    其上偽造之「臺灣銀行總行營業部」、「中級襄理」、「顏
    淑雅」印文各壹枚、偽造之「顏淑雅」署押壹枚，均依刑法
    第219條宣告沒收。
四、公訴意旨另以：被告辛○○、未○○於詐得上開1億元臺銀
    支票後，由巳○○、庚○○、癸○○等以如事實欄二、所示
    之方式兌領款項完成而掩飾、隱匿因自己重大犯罪所得財物
    ，涉有洗錢防制法第2條第1款、第9條第1項之洗錢罪嫌云云
    ，然按洗錢防制法第9條洗錢罪之成立，以行為人所掩飾、
    隱匿者為自己「重大犯罪」所得財物或財產上利益者為限，
    所謂「重大犯罪」，洗錢防制法第3條設有明文，公訴意旨
    認被告辛○○、未○○涉有上開罪嫌，無非係以被告2人涉
    有刑法第201條之罪嫌而詐得上開1億元臺銀支票為其論據，
    然查被告2人雖有行使偽造之系爭臺銀定存單行為，然該定
    存單非該當於刑法第201條所稱之有價證券，因而被告2人所
    為並不構成刑法第201條之犯罪，已如前述；且按，刑法上
    之常業犯係以犯罪行為為生活之職業，恃之以維生，因之常
    業犯就其犯意而言，係以同一犯罪行為恃以維生之意思，反
    覆為之，具有同一不變犯意之連續性，就其犯罪行為客體內
    涵觀察，客觀上必須具有相當時間之連續性及可確定性，足
    以為生活之職業者，而非僅為偶發、短暫性，不足為生活之
    職業者，即足當之，至於犯罪當時有無其他職業、犯罪時間
    之長短或所得多寡，並不影響其為常業犯之認定，最高法院
    93年度台上字第4967號判決意旨可資參照，本件雖為有組織
    及精密計畫之詐欺集團性犯罪，然核詐欺犯行僅有1次，缺
    乏主觀上之犯意連續性及客觀上之時間連續性，亦無積極證
    據足認被告2人之行為該當於刑法第340條之常業詐欺犯行，
    本院遍查90年2月6日修正前後洗錢防制法第3條關於其他重
    大犯罪之規定，亦無該當於本件情形者，是自難認被告辛○○、未○○上開委請巳○○、庚○○、癸○○以癸○○及東
    龍公司帳戶迂迴兌領詐得1 億元臺銀支票之行為該當於洗錢
    防制法第9條第1項之罪，被告2人此部分犯罪嫌疑顯有不足
    ，然公訴意旨認被告此部分犯行與前開論罪科刑部分有牽連
    犯裁判上一罪之關係，爰不另為無罪之諭知。
五、公訴意旨另以：被告巳○○有於共同被告丑○○、辛○○、
    未○○等人先基於偽造有價證券（實為行使偽造私文書）、
    詐欺取財之犯意聯絡，由共同被告辛○○、未○○為如事實
    欄一、所示之偽造有價證券、詐欺取財犯行，因認被告巳○○涉有刑法第201條、第339條第1項罪嫌，然查：本件並無
    任何積極證據足認被告巳○○於共同被告丑○○、辛○○、
    未○○等人為如事實欄一所示之行使偽造私文書、詐欺取財
    行為時，即與共同被告丑○○、辛○○、未○○等人存有行
    使偽造私文書之犯意聯絡，是公訴意旨認被告巳○○涉有詐
    欺取財、偽造有價證券犯行，顯為無稽臆測之詞，允無足採
    ，被告巳○○此部分犯罪嫌疑顯有不足，然公訴意旨認被告
    此部分犯行與前開論罪科刑部分有牽連犯裁判上一罪之關係
    ，爰不另為無罪之諭知。
貳、無罪部分：
一、公訴意旨略以：被告午○○、丙○○、戊○○等人均以從事
    金融貸款掮客為業，因熟知金融貸款之詳細過程及貸款程序
    ，竟與共同被告丑○○、辛○○、未○○、巳○○、癸○○
    等共組成一詐欺集團，基於意圖為自己不法所有之犯意聯絡
    ，明知財政部並未成立平昌專案，且銀行存款利率皆依牌告
    利率計算，仍於民國89年12月下旬，先由共同被告丑○○、
    辛○○共同向同欣公司財務經理申○○、襄理乙○○，佯稱
    財政部為引回早期國民黨政府以人頭在海外購置之各種債券
    及基金數百億元至國內，成立平昌專案，由前述民族基金會
    受財政部委託，在國內臺灣銀行、第一銀行、土地銀行及合
    作金庫等大型金融機構進行金融操作；嗣於90年1月8日，由
    被告午○○、丙○○出面在臺北市○○○路、開封街口之聖
    瑪琍咖啡廳與共同被告丑○○、辛○○見面，洽談雙方合作
    辦理同欣公司參與平昌專案手續；繼由被告午○○指示共同
    被告辛○○要求同欣公司將該公司華南銀行帳戶內1億元資
    金，匯入第一銀行營業部同欣公司帳戶，並取得匯款單影本
    ，俾憑辦理1億元之票貼；共同被告辛○○當日下午即取得
    同欣公司匯款單影本，持至聖瑪琍咖啡廳交給被告午○○及
    丙○○。翌（9）日上午，辛○○、丑○○、午○○及丙○○復至聖瑪琍咖啡廳會面，惟被告午○○表示匯款單無法辦
    理，佯稱須取得同欣公司1億元臺支彩色影本，始可辦理平
    昌專案，使同欣公司申○○與乙○○陷於錯誤而將1億元臺
    支彩色影本，交與辛○○、午○○，再交由被告張鎮○○○○○街阿拉比卡咖啡廳等候之被告戊○○及不知情之寅○○
    ，委託被告戊○○辦理票貼，被告戊○○偽稱將持該一億元
    臺支彩色影本向財政部報備，未幾，被告戊○○表示無法辦
    理，乃約定壬○○與寅○○等於翌（10）日上午在第一銀行
    營業部見面辦理交割。迄90年1月10日上午10時許，壬○○
    、寅○○與戊○○等人見面時，被告戊○○佯裝與其基金會
    上層人員聯絡，表示一億元資金太少，基金會拒絕辦理貼現
    ，同日下午共同被告辛○○通知同欣公司申○○表示無法辦
    理票貼，先將一億元臺支回存同欣公司帳戶，致未得逞，因
    認被告午○○、丙○○、戊○○涉有刑法第339條第1項、第
    3 項詐欺取財未遂罪嫌。
二、(一)訊之被告丙○○辯稱：伊於90年間某日與午○○、壬○○
      等人吃飯，其間友人己○○來電詢問可否承作1年期銀行
      高額本票及定存業務，壬○○即稱其有認識第一銀行的人
      可以承作，翌日己○○即偕同共同被告丑○○與伊、午○○、張鎮○○○○○路之聖瑪琍咖啡廳見面，丑○○其間
      有提到平昌專案，但伊不清楚平昌專案詳細內容，相關細
      節均由壬○○與丑○○商談，壬○○嗣後向丑○○表示無
      力承作本案，丑○○竟找流氓要求壬○○付錢而挾持壬○○，經午○○聯絡其友人甲○○出面協調，由壬○○支付
      2萬元後始得離開，並無任何詐欺取財或行使偽造私文書
      犯行等語。
    (二)訊之被告午○○辯稱：伊於90年間某日與丙○○、壬○○
      等人吃飯，其間丙○○之友人己○○來電詢問可否承作1
      年期銀行高額本票及定存業務，壬○○稱其可承作，翌日
      己○○即偕同共同被告丑○○與伊、午○○、張鎮○○○○○路之聖瑪琍咖啡廳見面，相關細節均由壬○○與丑○○商談壬○○隨後向丑○○表示無力承作，丑○○即率人
      押走壬○○，經伊聯絡友人甲○○協調，壬○○始獲釋，
      伊並無收到匯款單影本，本案係由壬○○與丑○○協談，
      與伊無關，伊並無任何詐欺取財或行使偽造私文書犯行等
      語。
    (三)訊之被告戊○○辯稱：友人卯○○請伊介紹1億元至3億元
      之臺銀支票票貼，可從中賺取利息，伊將此事告知寅○○
      ，寅○○告知有1張1億元華南銀行臺銀支票要作票貼，並
      介紹壬○○給伊，寅○○有交付1張1億元華南銀行臺銀支
      票彩色影本給伊，但卯○○表示金額不足不能承作並願賠
      償對方利息損失，90年1月10日伊與寅○○在阿拉比卡咖
      啡廳等候卯○○消息時，壬○○來電稱遭被告丑○○帶人
      控制行動，寅○○遂將50萬元花旗銀行客票1張交付給丑
      ○○以賠償丑○○利息損失，至此伊即未再參與本件相關
      工作，一週後卯○○將前開50萬元支票交還給伊，由伊轉
      交予寅○○等語。
三、按犯罪事實應依證據認定之，無證據不得認定犯罪事實，又
    不能證明被告犯罪者，應諭知無罪之判決，刑事訴訟法第15
    4條第2項、第301條第1項分別定有明文。次按認定犯罪事實
    所憑之證據，雖不以直接證據為限，間接證據亦包括在內；
    然無論直接或間接證據，其為訴訟上之證明，須於通常一般
    之人均不致於有所懷疑，而得確信其為真實之程度者，始得
    據為有罪之認定，倘其證明尚未達到此一程度，而有合理性
    懷疑之存在，無從為有罪之確信時，自應為被告無罪之判決
    ，最高法院76年度台上字第4986號判例意旨亦可參照。經查
    ：
    (一)共同被告辛○○業供稱自90年1月8日起始經丑○○介紹認
      識午○○、丑○○，自90年1月10日起，被告丙○○、午
      ○○、戊○○、共同被告壬○○、案外人寅○○等人即均
      退出同欣公司平昌專案之操作事宜（見偵3880卷第143頁
      反面），另證人申○○亦證稱未曾見過未○○、午○○等
      人（本院95年1月4日審判筆錄），且戊○○、壬○○、寅
      ○○等人因遲遲無法配合進行平昌專案致金主抱怨利息損
      失，而遭丑○○於90年1月10日帶人挾持，經午○○聯絡
      友人甲○○出面協調，由寅○○交付50萬元客票始化解等
      情，亦經證人寅○○、甲○○、被告午○○、丙○○、戊○○、共同被告壬○○、辛○○分別供、證述明確，並有
      卷附田志超開立、寅○○背書保證、發票日期為90年1月
      20 日之美商花旗銀行臺北分行0000000號50萬元支票（見
      他卷第112頁）可資佐證，此外，並無其他積極證據足認
      被告午○○、丙○○、戊○○等人有參與由共同被告丑○○、辛○○向同欣公司申○○、乙○○等推薦平昌專案之
      行為，亦無任何積極證據足認被告午○○、丙○○、戊○○就此與共同被告丑○○、辛○○存有犯意聯絡；復乏積
      極證據足認被告午○○、丙○○、戊○○有參與後續共同
      被告辛○○、未○○等人行使偽造臺銀定存單及詐欺取財
      犯行，或與共同被告辛○○、未○○、丑○○等有共同犯
      意聯絡。
    (二)又共同被告辛○○雖供稱：有於90年1月8日經丑○○引介
      結識被告丙○○、午○○，被告午○○表示可承作1 億元
      之票貼，並要求伊轉告同欣公司將1億元轉匯至第一銀行
      ，於90年1月8日、90年1月9日將同欣公司將1億元由華南
      銀行轉匯至第一銀行之匯款單、第一銀行開立之1億元臺
      銀支票彩色影本交予午○○，並由午○○聯絡壬○○取走
      上開影本等語（見他卷第118頁、偵3880卷第142 頁反面
      以下），核與被告午○○、丙○○前開所辯：均由壬○○
      與丑○○協談，與伊無關等語，尚有出入，然縱令共同被
      告辛○○所述為真，且依被告戊○○所辯，伊確有取得臺
      銀支票影本之行為，惟臺銀支票影本、匯款單影本等文件
      ，實與詐欺取財之客體有間，況取得上開臺銀支票影本、
      匯款單影本之行為本身，核亦非屬於詐欺行為，乃公訴人
      對於被告丙○○、午○○、戊○○等索取臺銀支票影本、
      匯款單影本行為與所指詐欺行為間之關連性，全然無法舉
      證以明，實不能排除被告丙○○、午○○、戊○○僅係知
      悉有金主有意票貼、單純查探可否承作以賺取佣金，然對
      於平昌專案實為虛偽等情均尚不知悉即因無力承作而退出
      之可能性；是公訴意旨徒以被告丙○○、午○○、戊○○
      有於共同被告辛○○、丑○○等人犯罪過程中參與部分情
      節，置上開主觀犯意、客觀行為評價等要素之欠缺於不顧
      ，率而認定被告丙○○、午○○、戊○○即有共同詐欺未
      遂犯行，自屬妄斷。
四、綜上所述，本件並無積極證據足認被告午○○、丙○○、戊○○有何詐欺取財之不法所有意圖，並著手於詐欺取財行為
    ，不能證明被告犯罪，依前開說明，自應為被告午○○、丙○○、戊○○無罪之判決。
據上論斷，應依刑事訴訟法第301條第1項、第299條第1項前段、
第300條，刑法第28條、第210條、第216條、第339條第1項、第
349條第2項、第55條、第41條第1項前段，第219條，罰金罰鍰提
高標準條例第1條前段、第2條，判決如主文。
本案經檢察官於知慶到庭執行職務
中    華    民    國    95    年    6     月    30    日
                  刑事第十二庭  審判長法  官  李英豪
                                      法  官  曾正龍
                                      法  官  張永宏
以上正本證明與原本無異。
如不服本判決，應於判決送達後10日內，向本院提出上訴狀。
                                      書記官  楊婷婷
中    華    民    國    95    年    6     月    26    日
附錄：本件論罪科刑法條全文
中華民國刑法第210條
偽造、變造私文書，足以生損害於公眾或他人者，處5年以下有
期徒刑。
中華民國刑法第216條
行使第210條至第215條之文書者，依偽造、變造文書或登載不實
事項或使登載不實事項之規定處斷。
中華民國刑法第339條
意圖為自己或第三人不法之所有，以詐術使人將本人或第三人之
物交付者，處5年以下有期徒刑、拘役或科或併科1千元以下罰金
。
以前項方法得財產上不法之利益或使第三人得之者，亦同。
前二項之未遂犯罰之。
中華民國刑法第349條
收受贓物者，處3年以下有期徒刑、拘役或5百元以下罰金。
搬運、寄藏、故買贓物或為牙保者，處5年以下有期徒刑、拘役
或科或併科1千元以下罰金。
因贓物變得之財物，以贓物論。


司法院資訊處製作；財團法人民間司法改革基金會備份。
